臺灣桃園地方法院民事簡易判決
110年度壢簡字第1131號
原      告  錢黃妨  
訴訟代理人  錢均權  
被      告  劉明鑑  
訴訟代理人  劉學翰  
上列當事人間請求損害賠償事件，原告提起附帶民事訴訟，經本
院刑事庭以110年度桃交簡附民字第50號裁定移送前來，本院於
民國111年2月22日言詞辯論終結，判決如下：
    主      文
一、被告應給付原告新臺幣貳拾陸萬玖仟柒佰陸拾捌元，及自民
    國一百一十年三月十日起至清償日止，按年利率百分之五計
    算之利息。
二、原告其餘之訴駁回。
三、訴訟費用新臺幣壹仟元，由被告負擔新臺幣壹佰貳拾壹元，
    餘由原告負擔。
四、本判決原告勝訴部分得假執行。
　　事實及理由
壹、程序方面：　
一、按因犯罪而受損害之人，於刑事訴訟程序得附帶提起民事訴
    訟，對於被告及依民法負賠償責任之人，請求回復其損害，
    為刑事訴訟法第487條第1項規定。查被告經檢察官起訴及原
    法院判處罪刑者，僅為「過失傷害」，不及於「毀損」，是
    原告騎乘其所有之電動自行車（下稱系爭電動車）受損部分
    ，非屬被告犯「過失傷害」罪所受侵害之客體，而原告提起
    刑事附帶民事訴訟，其起訴請求金額中包含車輛維修費新臺
    幣（下同）16,650元，此部分雖非屬因犯罪所受損害，然原
    告業已就此部分補繳裁判費1,000元，則原告此部分之訴應
    屬適法，本院仍得一併審理，先予敘明。
二、次按簡易訴訟之訴狀送達後，原告不得將原訴變更或追加他
    訴，但擴張或減縮應受判決事項之聲明者，不在此限，民事
    訴訟法第436條第2項適用同法第255條第1項但書第3款定有
    明文。經查，原告訴之聲明原為：（一）被告應給付原告49
    8,801元，及自起訴狀繕本送達翌日起至清償日止，按年利
    率5％計算之利息。（二）願供擔保，請准宣告假執行。嗣於
    民國110年10月29日以書狀變更聲明為：被告應給付原告416
    ,181元，及自起訴狀繕本送達翌日起至清償日止，按年利率
    5％計算之利息。（見本院卷第16至17頁），核原告所為僅係
    減縮應受判決事項之聲明，依上揭規定，應予准許。
貳、實體方面：
一、原告主張：
(一)被告於109年9月16日上午8時59分許，駕駛車牌號碼0000-00
    號自用小客車（下稱被告汽車），沿桃園市龍潭區東龍路往
    石門方向行駛，於行經東龍路與新龍路交岔路口欲左轉時，
    本應注意行駛至交岔路口，轉彎車應讓直行車先行，而依當
    時天候晴、日間自然光線、柏油路面乾燥、無缺陷、無障礙
    物、視距良好等情，客觀上並無不能注意之情事，竟疏於注
    意，未禮讓直行車先行，即貿然左轉，適原告騎乘系爭電動
    車沿東龍路往龍潭市區方向駛至，見狀閃避不及，兩車因而
    發生碰撞，致原告人車倒地，因而受有右側遠端橈骨粉碎性
    骨折之傷害（下稱系爭傷害）、系爭電動車亦因而毀損（下
    稱系爭損害，合稱本件事故），被告並因前揭過失傷害犯行
    經本院110年度桃交簡字第305號判決（下稱系爭判決）判處
    有期徒刑2月。
(二)原告因本件事故支出醫療費共計141,531元（含就診及醫療
    用品費）、看護費104,000元、交通費4,000元、停車費130
    元、系爭電動車修繕費16,650元，並受有精神上之痛苦，故
    請求精神慰撫金150,000元，合計為416,181元，為此，爰依
    侵權行為損害賠償之法律關係，提起本件訴訟等語，並聲明
    ：如變更後之聲明所示。
二、被告則以：被告就本件事故有過失，而應負損害賠償責任不
    爭執，但原告雖係直行車，仍有未注意車前狀況之過失，因
    此本件事故被告僅應負七成肇事責任。另對於就醫所生之交
    通費及停車費部分，被告不爭執；醫療費用部分，原告請求
    之金額與所提出之收據不符，且有部分看診收據時間距離事
    故發生已間隔過久；看護費用部分，比照強制險僅有三日，
    後面的看護費用並無相關證明可以請求；另就系爭電動車修
    繕費用應計算零件折舊，且原告提出之部分單據所載維修日
    期與事故發生間隔過久，難認有因果關係；慰撫金部分原告
    請求金額過高等語，資以抗辯。並聲明：原告之訴駁回。
三、本件原告主張於上開時間、地點發生本件事故，致原告受有
    系爭損害及系爭傷害等事實，除兩造肇事責任比例及原告得
    請求被告給付之數額外，業據其提出國軍桃園總醫院附設民
    眾診療服務處診斷證明書、醫療費用明細收據、龍合骨科診
    所藥費負擔收費收據、維康藥局統一發票、國軍桃園醫院停
    車場統一發票、富林車行免用發票收據、系爭電動車受損照
    片等件為證（見本院110年度桃交簡附民字第50號卷第17頁
    、第21至39頁，下稱附民卷），並經本院依職權調閱本件交
    通事故調查卷宗核閱無訛（見本院110年度壢司簡調字第484
    號卷第10至30頁，下稱調解卷），且被告因前開過失傷害案
    件，經本院以系爭判決判處有期徒刑2月，有系爭判決之判
    決書在卷可稽（見調解卷第4至5頁反面），本院審酌上開事
    證，堪信原告上開主張之事實為真。　　
四、原告復主張被告應負完全過失責任，並賠償416,181元，為
    被告所否認，並以前詞置辯，是本件爭點即為：（一）原告
    是否與有過失？（二）原告得請求賠償之金額若干？茲分述
    如下：
（一）原告是否與有過失？
　  1.按汽車行駛至交岔路口，其行進、轉彎，應依下列規定：
      …七、轉彎車應讓直行車先行。道路交通安全規則第102條
      第1項第7款定有明文。經查，被告於警詢中自承：「（問
      ：當時肇事情形？事故前對方在你哪個位置？）我當時駕
      駛被告汽車沿東龍路一般車道左轉新龍路方向行駛，行駛
      至肇事路口時，對向有一輛電動自行車欲直行往龍潭市場
      方向行駛，當時我已轉向到新龍路行人道路，系爭電動車
      搶我道路而發生碰撞。（問：發現危險時距離對方多遠？
      採取何種反應措施？）對方大約距離我3公尺的距離，我
      立即緊急剎車，但還是與該車發生碰撞」等語（見調解卷
      第15頁反面至16頁），復依道路交通事故現場圖，被告汽
      車撞擊系爭電動車後係停駛於對向車道，可見原告係於其
      直行之車道上與被告發生碰撞，則被告確實侵入原告之直
      行車道而侵犯其直行路權，堪認被告未注意禮讓直行之系
      爭機車甚明，又依當時天候晴、日間自然光線、柏油路面
      乾燥無缺陷、無障礙物、視距良好等一切情狀，有道路交
      通事故調查表（一）在卷可佐（見調解卷第13頁），被告
      客觀上並無不能注意之情事，卻疏未注意禮讓直行之系爭
      電動車致生本件事故，其行為具過失甚明，且與本件事故
      之相當因果關係，亦堪認定，則依首開規定，被告自應就
      系爭傷害及損害負擔侵權行為損害賠償責任。　　
　　2.又道路交通安全規則第102條第6款原規定：「轉彎車應讓
      直行車先行。但直行車尚未進入交岔路口，而轉彎車已達
      中心處開始轉彎，直行車應讓轉彎車先行。」，嗣於95年
      6月30日修正後規定：「轉彎車應讓直行車先行」，並移
      列至第7款。由修正意旨可知，車輛行駛已改採絕對路權
      觀念，不再依照轉彎車之轉彎進度而更易其路權先後，是
      轉彎車不論自身轉彎之進度如何，均應讓直行車先行，並
      無例外。經查，原告於警詢中自承：「（問：當時肇事情
      形？）我當時騎乘電動車，沿東龍路直行往龍潭市場方向
      行駛，行駛至肇事路口時，我當時號誌確實是綠燈，突然
      有一輛自小客車從我左方撞上來，我就倒在地上。（問：
      發生時雙方第一次撞擊部位為何？車何處受損？）我左側
      車身是第一次撞擊部位。系爭電動車左側車身有受損」等
      語（見調解卷第17頁反面至18頁），復參道路交通事故調
      查表（二）及系爭電動車車損之照片可知受損部位係在系
      爭電動車之左前車側（見調解卷第14頁、第21頁反面至22
      頁），可知事故發生時，被告汽車係在系爭電動車左前方
      。系爭電動車既為直行車輛，本可合理期待屬於轉彎車之
      被告汽車禮讓其先行，故被告於左轉行進過程中，本應持
      續注意直行車道路況，自不得以其已開始轉彎而認無須禮
      讓直行車，且依被告上開於警詢中自承可知，系爭電動車
      距離伊大約3公尺時，被告才緊急剎車，而原告所騎乘之
      系爭電動車之速度較普通機車緩慢，且原告本件事故發生
      時已年逾70歲，系爭電動車應非高速突然自路口竄出使被
      告猝不及防，參以被告就其抗辯原告有未注意車前狀況之
      過失云云，亦未再舉證以實其說，是難認原告就本件事故
      與有過失。
（二）原告得請求賠償之金額若干？　　
　　1.醫療費共計141,531元之部分：
　　　⑴按損害賠償之債，以有損害之發生及有責任原因之事實
        ，並二者之間，有相當因果關係為成立要件。故原告所
        主張損害賠償之債，如不合於此項成立要件者，即難謂
        有損害賠償請求權存在（最高法院48年台上字第481號
        判例可資參照）。　
　　　⑵原告主張因系爭傷害合計支出醫療費用141,531元乙節，
        提出國軍桃園總醫院附設民眾診療服務處診斷證明書、
        國軍桃園總醫院附設民眾診療服務處醫療費用收據6紙
        、龍合骨科診所藥費負擔收費收據4紙、維康藥局統一
        發票7紙等為證（見調解卷第40至46頁、第78頁）。觀
        諸原告所提國軍桃園總醫院附設民眾診療服務處醫療費
        用收據，住院日期為109年9月16日至109年9月18日，就
        診日期分別為109年9月16日、109年9月18日、109年10
        月17日、110年1月9日；龍合骨科診所藥費負擔收費收
        據，就診日期分別為109年11月28日、109年12月5日、1
        09年12月12日、109年12月19日，上開醫療費用與本件
        事故發生時間相近，且歷次就診時間為間隔未過長，與
        一般受有外傷需陸續回診之情形相符，另原告因醫療上
        須要購買醫療用品等物，合計支出4,968元（計算式：1
        45＋94＋89＋1,952＋550＋324＋1,814＝4,968元），亦有維康
        藥局統一發票7紙為證，足認原告此部分就診所支出之
        費用，確為本件事故所為支出，是原告此部分之合計10
        7,000元，即屬有據。
　　　⑶至原告所提之國軍桃園總醫院附設民眾診療服務處看診
        時間為110年8月11日醫療費用34,349元之收據(見調解
        卷第78頁)，此收據距事故發生日已將近11月，亦距上
        開最後一次就醫收據日期110年1月9日間隔逾7月，原告
        亦未提出此期間其他就醫回診資料。又原告自述上開醫
        療費用為骨科膝關節痛治療費用，然查原告所提診斷證
        明書上僅記載「1.右側遠端橈骨粉碎性骨折。2.左下肢
        擦挫傷及瘀傷」等語（見附民卷第17頁），復觀諸系爭
        判決之判決書、原告所提之X光照片及受傷照片均未發
        見有如原告所述其受有膝蓋軟骨破裂等情（見調解卷第
        4至5頁反面、第48至49頁），且原告亦未提出其因本件
        事故受有膝蓋軟骨破裂之證據，是本院尚難認該等就診
        支出與被告本件事故之過失侵權行為間，有何相當因果
        關係存在，是原告此部分醫療費用，於法難認有據。
　　2.看護費104,000元之部分：
　　　⑴全日看護費20,000元之部分：
　　　  按當事人已證明受有損害而不能證明其數額或證明顯有
        重大困難者，法院應審酌一切情況，依所得心證定其數
        額。民事訴訟法第222 條第2 項定有明文。又親屬代為
        照顧被害人之起居，固係基於親情，但親屬看護所付出
        之勞力並非不能評價為金錢，雖因二者身分關係而免除
        被害人之支付義務，惟此種基於身分關係之恩惠，自不
        能加惠於加害人，故由親屬看護時雖無現實看護費之支
        付，仍應認被害人受有相當於看護費之損害，得向上訴
        人請求賠償，始符公平原則（最高法院99年度台上字第
        531 號裁判意旨參照）。原告主張因系爭傷害，需由專
        人全日看護10日等情，然本件診斷證明書醫囑欄僅記載
        住院過程中需專人照顧（見附民卷第46頁），故專人全
        日看護應以原告住院期間為當（即3日）。而本件原告
        自陳由子女照護，依上揭說明，堪認原告受有相當於看
        護費之損害，又依一般社會通常經驗，全日看護之金額
        以每日2,000元計算尚屬合理，則原告請求全日看護費6
        ,000元，為有理由，應予准許，逾此範圍之請求即屬無
        據，應予駁回。
　　　⑵半日看護費84,000元之部分：
　　　  本件診斷證明書醫囑欄固僅記載住院過程中需專人照顧
        ，惟本院審酌系爭傷害程度及上開記載宜修養日數之診
        斷證明書，復參以原告年事已高且係慣用手受傷，實對
        於日常生活造成不便，認以原告出院後以半日專人看護
        且為期60日為當，而依一般社會通常經驗，全日看護之
        金額以每日2,000元計算尚屬合理，則半日看護之金額
        則以每半日1,000元核算，共計60日之加總則為60,000
        元（計算式：1,000元X60=60,000元），則原告請求半
        日看護費60,000元，為有理由，應予准許。
　　　⑶準此，原告請求看護費66,000元(計算式：6,000＋60,000
        ＝)，為有理由，應予准許，逾此範圍之請求即屬無據，
        應予駁回。
　　3.交通費及停車費共計4,130元之部分：
　　　原告主張往返就醫交通費4,000元及停車費130元，並提出
      谷歌計程車費率算法及停車場統一發票為據，且為被告所
      不爭執，此部分之請求，核屬有據，應予准許。
　　4.系爭電動車修繕費16,650元之部分：
　　　⑴原告主張系爭電動車修繕費用16,650元，並提出車行收
        據2紙為證（見調解卷第46頁），惟其中110年1月19日
        所開立之收據（即修繕費用13,000元之部分），其維修
        期日與本件事故發生日已相隔約4個月之久，且原告已
        於109年10月8日將系爭電動車送修，有收據附卷可參(
        見調解卷第46頁)，嗣於隔年1月發現其他瑕疵及維修，
        該維修項目與本件事故是否存有因果關係，已非無疑，
        原告就此亦未提出證據以實其說，難為有利原告之認定
        ，故此部分之請求，自難准許。
　　　⑵按不法毀損他人之物者，被害人得請求賠償其物因毀損
        所減少之價額，民法第196 條定有明文。依前揭規定請
        求賠償物被毀損所減少之價額，得以修復費用為估定之
        標準，但以必要者為限，而修理材料以新品換舊品，應
        予折舊（最高法院77年度第9 次民事庭會議決議參照）
        。
　　　⑶經查，系爭電動車109年10月8日修繕費用共計3,650元，
        業據其提出上開收據為證，上開收據雖未分列零件、工
        資費用，惟依通常估價行情，估定價額應包含零件及工
        資費用，且原告已證明系爭電動車遭被告碰撞而受有損
        害，本院審酌系爭電動車受損部位及修復項目，依民事
        訴訟法第222條第2項規定核定系爭機車修復之工資與零
        件比例應為1：1，即零件、工資費用各為1,825元。
　　　⑷又零件部分，原告既係以新零件替代舊零件，自應就零
        件費用計算並扣除折舊，始屬公平；依行政院所頒固定
        資產耐用年數表及固定資產折舊率之規定，系爭電動車
        之耐用年數為3年，依定率遞減法每年折舊1000分之536
        ，另依營利事業所得稅查核準則第95條第6項規定「固
        定資產提列折舊採用平均法、定率遞減法或年數合計法
        者，以一年為計算單位；其使用期間未折舊折舊滿一年
        者，按實際使用之月數相當於全年之比例計算之；不滿
        一月者，以月計。」，其最後一年之折舊額，加歷年折
        舊累計額，其總和不得超過該資產成本原額之十分之九
        。而原告自陳系爭電動車係於106年所購買（見本院卷
        第20頁反面），故系爭電動車之出廠日則為106年以前
        ，迄本件事故發生時點109年9月16日，已使用逾3年，
        則零件扣除折舊後之修復費用估定為183元（計算式：1
        ,825×0.1＝183元，元以下四捨五入），加計工資1,825
        元，是系爭機車之修理必要費用應為2,008元，逾此範
        圍之請求，則屬無據。　
　　5.慰撫金150,000元之部分：
　　  再按不法侵害他人之身體、健康、名譽、自由、信用、隱
      私、貞操，或不法侵害其他人格法益而情節重大者，被害
      人雖非財產上之損害，亦得請求賠償相當之金額。民法第
      195條第1項前段定有明文。而法院對於慰撫金之量定，應
      斟酌實際加害情形所造成之影響、被害人所受精神上痛苦
      之程度，雙方之身分、地位、經濟狀況及其他各種情形，
      以核定相當之數額（最高法院47年台上字第1221號、51年
      台上字第223號判例參照）。經查，原告因本件事故受有
      系爭傷害，已如前述，衡情其身體及精神應受有相當之痛
      苦，其請求被告賠償非財產上之損害，應屬有據；本院審
      酌原告傷勢之程度、被告之加害程度以及兩造之年齡、社
      會地位、資力（屬於個人隱私資料，僅予參酌，爰不予揭
      露）等一切情狀，認為原告得請求之非財產上損害賠償，
      以120,000元為當，逾此數額之請求，則無理由。
　　6.是以，前開費用合計299,138元（計算式：107,000＋6,000
      ＋60,000＋4,130＋2,008＋120,000＝299,138元）
　　7.再按保險人依本法規定所為之保險給付，視為被保險人損
      害賠償金額之一部分；被保險人受賠償請求時，得扣除之
      ，強制汽車責任保險法第32條定有明文。查原告因本件事
      故而受領領強制責任保險金29,370元乙情，為原告所自陳
      （見本院卷第21頁），故原告上開所得請求賠償之金額，
      自應扣除已領取之強制險理賠金。從而，本件原告得請求
      被告損害賠償之金額，應為269,768元（計算式：299,138
      －29,370＝269,768元）。
五、末按給付無確定期限者，債務人於債權人得請求給付時，經
    其催告而未為給付，自受催告時起，負遲延責任；其經債權
    人起訴而送達訴狀，或依督促程序送達支付命令，或為其他
    相類之行為者，與催告有同一之效力；遲延之債務，以支付
    金錢為標的者，債權人得請求依法定利率計算之遲延利息，
    但約定利率較高者，仍從其約定利率；應付利息之債務，其
    利率未經約定，亦無法律可據者，週年利率為百分之五，民
    法第229條第2項、第233條第1項、第203條分別定有明文。
    查本件為侵權行為之債，屬無確定期限者，又係以支付金錢
    為標的，則原告請求被告給付自本件刑事附帶民事起訴狀繕
    本送達翌日即110年3月10日起(見附民卷第41頁)，至清償日
    止，按年利率5％計算之利息，應予准許。
六、綜上所述，原告依侵權行為之法律關係，請求被告給付原告
    269,768元，及自110年3月10日起至清償日止，按年利率5％
    計算之利息，為有理由，應予准許；逾此範圍之請求，則屬
    無據，應予駁回。　　　　　
七、本件原告勝訴部分係依民事訴訟法第427條第1項適用簡易訴
    訟程序所為被告部分敗訴之判決，爰依同法第389條第1項第
    3款規定，依職權宣告假執行。
八、本件事證已臻明確，兩造其餘攻擊防禦方法及所提證據，核
    與判決結果不生影響，爰不逐一論述，併此敘明。　　
九、訴訟費用負擔之依據：民事訴訟法第79條。又法院為終局判
    決時，應依職權為訴訟費用之裁判，同法第87條第1項亦有
    明文。本件原告體傷、看護費、交通費、停車費及精神損失
    部分，係由本院刑事庭移送之附帶民事訴訟事件，依刑事訴
    訟法第504條第2項之規定，免納裁判費用，目前亦無其他訴
    訟費用支出，本無確定訴訟費用額之必要。惟原告追加請求
    系爭電動車損失之部分，仍依前揭規定，諭知訴訟費用之負
    擔如主文第3項所示，併此敘明。
中    華    民    國   111    年     3    月     10   日
                  中壢簡易庭      法  官  張博鈞
以上為正本係照原本作成。
如不服本判決，應於送達後20日內，向本院提出上訴狀並表明上
訴理由，如於本判決宣示後送達前提起上訴者，應於判決送達後
20日內補提上訴理由書（須附繕本）。
如委任律師提起上訴者，應一併繳納上訴審裁判費。
中    華    民    國   111    年     3    月     10   日
                                  書記官  張季容